臺灣臺北地方法院刑事判決
111年度審訴字第1391號
公  訴  人  臺灣臺北地方檢察署檢察官
被      告  梁懷隆


            黃家榮


                    （另案於法務部矯正署屏東監獄執行中）上列被告等因詐欺等案件，經檢察官提起公訴（111年度偵字第8591、15940號），被告等於本院準備程序中就被訴事實均為有罪之陳述，經告知被告簡式審判程序之旨，並聽取當事人之意見後，本院合議庭裁定改依簡式審判程序審理，判決如下：
    主  文
梁懷隆犯三人以上共同詐欺取財罪，處有期徒刑壹年參月。
未扣案犯罪所得新臺幣參仟元沒收，於全部或一部不能沒收或不
宜執行沒收時，追徵其價額。
黃家榮犯三人以上共同詐欺取財罪，處有期徒刑壹年參月。
未扣案犯罪所得新臺幣壹仟玖佰伍拾元沒收，於全部或一部不能
沒收或不宜執行沒收時，追徵其價額。
    犯罪事實及理由
一、本案犯罪事實及證據名稱除引用如附件起訴書之記載外，並
    補充、更正如下：
（一）犯罪事實：
　 1、第1頁第1行至第5行：梁懷隆、黃家榮自民國110年11月間
      某日，加入由通訊軟體「telegram」暱稱「樂仔」、「安
      日」之人及其他真實姓名、年籍均不詳之成年人等3人以
      上成員所組成，以實施詐欺為手段、具有持續性、牟利性
      及結構性之詐欺集團犯罪組織（有關梁懷隆、黃家榮違反
      組織犯罪條例之參與犯罪組織罪部分，業經臺灣士林地方
      檢察署檢察官起訴，現由臺灣士林地方法院以111年金訴
      字第187號案件審理中），擔任提款（俗稱車手）及收取
      贓款（俗稱收水）等，並約妥報酬，梁懷隆每日報酬為新
      臺幣（下同）3000元，黃家榮則以每日所提領金額1.5％計
      算報酬，而共同意圖為自己不法之所有，基於3人以上詐
      欺取財、掩飾或隱匿特定犯罪所得來源或去向之一般洗錢
      之犯意聯絡。
　 2、第1頁第9行：梁懷隆先依暱稱「樂仔」指示，至臺北市榮
      星花園公共廁所內，拿取詐欺集團成員事前藏放之人頭帳
      戶提款卡，並依「樂仔」所告知提款卡密碼前往提領詐欺
      所得贓款。
　 3、第1頁第12行：以此迂迴層轉方式，製造金流斷點，掩飾
      、隱匿上開特定犯罪所得之去向。
　 4、第2頁第2行：以此迂迴層轉方式，製造金流斷點，掩飾、
      隱匿上開特定犯罪所得之去向。梁懷隆因此取得該日報酬
      3000元，黃家榮則按其所提領轉交贓款金額1.5%計算之報
      酬為1950元。
　 4、起訴書附表「提款金額」欄「2萬5元」記載，更正為「2
      萬元」（不含手續費）。
（二）證據名稱：
　 1、被告2人於本院準備程序、審理期日之自白（本院卷第64
      、73、142、149頁）。
　 2、告訴人鍾梓滎提出行動電話翻拍臺幣交易明細查詢照片3
      張（第8591號偵查卷第172頁）。　　　　
二、論罪：
（一）核被告2人所為，均係犯刑法第339條之4第1項第2款之三
      人以上共同詐欺取財罪及洗錢防制法第14條第1項之洗錢
      罪。
（二）共犯關係：
　　　被告2人就本案犯行與暱稱「樂仔」、「安日」等成年人
      及其他真實姓名、年籍均不詳之詐欺集團成年成員間，具
      有犯意聯絡與行為分擔，均為共同正犯。
（三）接續犯：
　　　被告2人與「樂仔」、「安日」及詐欺集團成員對告訴人
      多次實行詐欺取財、洗錢犯行，於密集時間內，以相同手
      法，使告訴人先後數次以網路銀行匯款至詐欺集團指定帳
      戶，並由被告2人先後於告訴人轉帳之時立即持人頭帳戶
      提款卡提領告訴人所匯項款等，均侵害同一法益，各舉動
      之獨立性極為薄弱，依一般社會健全觀念難以強行分開，
      屬單一行為之接續進行，應以接續犯論以一罪。
（四）想像競合犯：
　　　被告2人所犯上開加重詐欺取財罪、洗錢罪，在自然意義
      上雖非完全一致，然係基於同一犯罪計畫，且行為間有局
      部重疊關係，為避免過度評價，認均屬一行為觸犯數罪名
      之想像競合犯，依刑法第55條規定，從一重論以三人以上
      共同詐欺取財罪。
（五）刑之加重、減輕部分：
　 1、累犯不予加重（被告梁懷隆）：
　　　查被告梁懷隆前於105年間因業務過失傷害案件，經臺灣
      高等法院於106年5月16日以106年交上易字第79號判決上
      訴駁回確定（原審：本院105年審交易字第964號判決處有
      期徒刑8月），於107年3月1日縮短刑期執畢出監乙節，有
      臺灣高等法院被告前案紀錄表在卷可稽，被告於前開有期
      徒刑執行完畢後，5年內故意再犯本件有期徒刑以上之罪
      ，為累犯，惟據司法院釋字第775號解釋意旨，審酌被告
      經判處徒刑之前案所犯業務過失傷害案件與本案所犯3人
      以上共同詐欺取財罪、洗錢罪之罪質不同，犯罪情節、動
      機、目的、手段亦屬有異，尚難認其有對刑罰反應力薄弱
      之情形，檢察官於起訴及審理時亦均未主張應加重其本刑
      之旨，爰裁量不加重其本刑。
　 2、按想像競合犯之處斷，本質上係「刑之合併」，所謂從一
      重斷，是將想像競合犯組成之評價上數罪，合併為科刑一
      罪，其所對應之刑罰，亦合併其評價上數罪之數法定刑而
      為一個處斷刑。是於決定處斷刑時，雖以其中最重罪刑之
      法定刑做為裁量準據，惟裁量時仍應將輕罪合併評價在內
      。次按，犯洗錢防制法第14條、第15條之罪，在偵查或審
      判中自白者，減輕其刑，同法第16條第2項定有明文。被
      告2人就其經手人頭帳戶提款卡與詐欺所得款項之洗錢事
      實自白不諱，合於洗錢防制法第16條第2項規定，此部分
      於依刑法第57條審酌量刑時亦併予審酌。
三、量刑：
　　爰以行為人之責任為基礎，審酌被告2人分為壯年、青年，
    不思以正當途徑賺取財物，竟參與犯罪集團，聽指令擔任車
    手提領、轉交詐欺所得財物，所為使犯罪追查不易，並影響
    社會正常之交易安全及秩序，造成告訴人受損，且因其所為
    掩飾、隱匿犯罪所得之去向、所在，致使執法人員難以追查
    共犯之真實身分，被告2人所參與本案犯行分工之角色、手
    法、所收取詐欺款項金額，犯後均坦認犯行，就所犯一般洗
    錢罪部分也自白不諱，但迄未賠償告訴人所受損失，及被告
    2人所陳之智識程度、家庭經濟、生活狀況等一切情狀，分
    別量處如主文所示之刑。
四、沒收：
（一）按犯罪所得，屬於犯罪行為人者，沒收之。於全部或一部
      不能沒收或不宜執行沒收時，追徵其價額，刑法第38條之
      1第1項前段、第3項分別定有明文。又共同正犯之犯罪所
      得，沒收或追徵，應就各人所分得之數額分別為之（最高
      法院104年第13次刑事庭會議決議意旨參照）。所謂各人
      「所分得」，係指各人「對犯罪所得有事實上之處分權限
      」，法院應視具體個案之實際情形而為認定：倘若共同正
      犯各成員內部間，對於不法利得分配明確時，固應依各人
      實際分配所得沒收；然若共同正犯成員對不法所得並無處
      分權限，其他成員亦無事實上之共同處分權限者，自不予
      諭知沒收；至共同正犯各成員對於不法利得享有共同處分
      權限時，則應負共同沒收之責（最高法院104年度台上字
      第3937號判決意旨參照）。
（二）被告2人共犯本案犯行，均獲有報酬，即被告梁懷隆以每
      日3000元計算報酬，被告黃家榮則以所領得金額1.5％計算
      報酬，業據被告2人陳述在卷（第8591號偵查卷第10、19
      頁，本院卷第64、142頁），可認被告2人就本案犯行均有
      犯罪所得，準此，可認被告梁懷隆之犯罪所得為3000元，
      被告黃家榮之犯罪所得為1950元（算式：130000×1.5％＝19
      50元），且均未扣案，爰依上開規定諭知沒收，於全部或
      一部不能沒收或不宜執行沒收時，均追徵其價額。
（三）至於被告2人所領得其他款項均依指示輾轉交付予集團中
      上手成員收受，另據卷內並無證據足認被告2人就本案犯
      行除獲得上述報酬外，並取得本案犯行之贓款，或就該贓
      款具有實際管領或掌控之權，故亦不另依洗錢防制法第18
      條規定諭知沒收，附此敘明。
據上論斷，應依刑事訴訟法第273條之1第1項、第284條之1、第2
99條第1項前段、第310條之2、第454條第2項、第450條第1項，
判決如主文。
本案經檢察官陳建宏提起公訴，檢察官謝雨青、楊舒雯到庭執行
職務。
中　　華　　民　　國　　111 　年　　8 　　月　　24　　日
                  刑事第二十一庭  法　官  程克琳
上正本證明與原本無異。 
如不服本判決應於收受送達後20日內向本院提出上訴書狀，並應
敘述具體理由；其未敘述上訴理由者，應於上訴期間屆滿後20日
內向本院補提理由書（均須按他造當事人之人數附繕本）「切勿
逕送上級法院」。告訴人或被害人如對於本判決不服者，應具備
理由請求檢察官上訴，其上訴期間之計算係以檢察官收受判決正
本之日期為準。 因疫情而遲誤不變期間，得向法院聲請回復原
狀。
                                  書記官  林志忠
中　　華　　民　　國　　111 　年　　8 　　月　　24　　日
附錄本案論罪科刑法條
洗錢防制法第14條：
有第二條各款所列洗錢行為者，處7年以下有期徒刑，併科新臺
幣5百萬元以下罰金。
前項之未遂犯罰之。
前二項情形，不得科以超過其特定犯罪所定最重本刑之刑。
刑法第339條之4：
犯第339條詐欺罪而有下列情形之一者，處1年以上7年以下有期
徒刑，得併科1百萬元以下罰金：
一、冒用政府機關或公務員名義犯之。
二、三人以上共同犯之。
三、以廣播電視、電子通訊、網際網路或其他媒體等傳播工具，
    對公眾散布而犯之。前項之未遂犯罰之。
附件　　
臺灣臺北地方檢察署檢察官起訴書
                                    111年度偵字第8591號
                                              第15940號
　　被　　　告　梁懷隆　男　42歲（民國00年0月0日生）
　　　　　　　　　　　　住臺北市○○區○○路000號
　　　　　　　　　　　　國民身分證統一編號：Z000000000號
              　黃家榮　男　22歲（民國00年0月00日生）
　　　　　　　　　　　　住新北市○○區○○街0巷00號4樓
　　　　　　　　　　　　（另案在押）
　　　　　　　　　　　　國民身分證統一編號：Z000000000號
上列被告等因詐欺等案件，業經偵查終結，認應提起公訴，茲將
犯罪事實及證據並所犯法條分敘如下：
　　　　犯罪事實
一、梁懷隆、黃家榮均明知真實姓名、年籍不詳，暱稱「樂仔」
    之人為詐欺集團成員，然為賺取報酬，竟仍與「樂仔」及所
    屬詐欺集團其他不詳成員共同意圖為自己不法所有，而基於
    詐欺及洗錢之犯意聯絡，自民國110年11月間起，加入「樂
    仔」所屬詐欺集團而擔任提款（俗稱車手）及收取贓款（俗
    稱收水）等工作。渠等分工方式係先由該詐欺集團不詳成員
    以附表所示方式詐騙鍾梓滎，致使鍾梓滎誤信為真，而依指
    示將附表所示款項匯至指定之附表所示人頭帳戶後，梁懷隆
    再依「樂仔」之指示，至指定地點領取上開人頭帳戶提款卡
    ，復於附表所示時間，自行持上開人頭帳戶提款卡至附表所
    示地點之自動櫃員機提領上開部分詐騙所得，最後再將所提
    領之款項放置在「樂仔」所指定之公共場所；梁懷隆亦有依
    「樂仔」之指示，於110年12月4日18時49分許，在位於臺北
    市○○區○○○路000號之國泰世華商業銀行永平分行外，將上開
    人頭帳戶提款卡轉交予黃家榮，而由黃家榮至附表所示地點
    之自動櫃員機提領上開其餘詐騙所得後轉交予梁懷隆，梁懷
    隆最後再將上開黃家榮所轉交之款項放置在「樂仔」所指定
    之公共場所。嗣鍾梓滎察覺受騙後報警處理，經警調閱相關
    自動櫃員機監視器錄影畫面比對追查後，始循線查悉上情。
二、案經鍾梓滎訴由臺北市政府警察局松山分局報告偵辦。
　　　　證據並所犯法條
一、證據清單及待證事實：
編號 證據名稱 待證事實 (一) 被告梁懷隆於警詢及偵查中之供述 坦承自上開時間起，加入「樂仔」所屬集團而擔任領款及收取贓款等工作，並依「樂仔」之指示，前往指定地點拾取裝有提款卡之信封袋並持以提領款項，抑或將上開提款卡放置在指定點以供被告黃家榮前往拾取後持以提領提款等事實。 (二) 被告黃家榮於警詢及偵查中之供述 坦承自上開時間起，加入「樂仔」所屬集團而擔任領款工作，並依「樂仔」之指示，前往向被告梁懷隆領取提款卡後，再持該提款卡進行領款，最後將所領得款項連同該提款卡交予被告梁懷隆等事實。 (三) 1、告訴人鍾梓滎於警詢之指訴； 2、內政部警政署反詐騙諮詢專線紀錄表、受理詐騙帳戶通報警示簡便格式表、金融機構聯防機制通報單； 3、相關金融帳戶開戶暨交易明細資料 證明告訴人鍾梓滎遭不詳詐欺集團成員以附表所示手法詐騙後，而依對方之指示，將附表所示款項匯至指定帳戶等事實。 (四) 相關ATM監視器錄影畫面擷圖 證明被告梁懷隆、黃家榮分別於附表所示時、地，領取附表所示帳戶內款項，以及被告梁懷隆於110年12月4日18時49分許，在位於臺北市○○區○○○路000號之國泰世華商業銀行永平分行外，將上開帳戶提款卡交予被告黃家榮等事實。 (五) 臺灣士林地方檢察署檢察官111年度偵字第2129號等案件起訴書、本署檢察官111年度偵字第8611號案件起訴書 佐證被告2人本件犯行。 
二、核被告梁懷隆、黃家榮所為，均係犯刑法第339條之4第1項
    第2款三人以上共同犯詐欺取財及違反洗錢防制法第2條第1
    款、第2款規定，而應依同法第14條第1項處罰之一般洗錢等
    罪嫌。被告2人與「樂仔」及所屬詐欺集團其他不詳成員間
    ，有犯意聯絡及行為分擔，請論以共同正犯。被告2人均係以一
    行為同時觸犯三人以上共同犯詐欺取財及一般洗錢2罪名，
    乃想像競合犯，請依刑法第55條規定從一重之三人以上共同
    犯詐欺取財罪嫌處斷。另關於被告2人本件犯罪所得，倘於
    裁判前未能實際合法發還被害人，併請依刑法第38條之1第1
    項前段規定宣告沒收，或依同條第3項規定於全部或一部不
    能沒收或不宜執行沒收時，追徵其價額。
三、依刑事訴訟法第251條第1項提起公訴。
　　此　致
臺灣臺北地方法院
中　　華　　民　　國　 111　　年　　5 　　月　　30　　日
　　　　　　　　　　　　　檢　察　官      陳 建 宏
本件正本證明與原本無異
中　　華　　民　　國　 111　　年　　6 　　月　　10　　日
　　　　　　　　　　　    書　記　官      張 華 玲
附錄本案所犯法條
中華民國刑法第339條
（普通詐欺罪）
意圖為自己或第三人不法之所有，以詐術使人將本人或第三人之
物交付者，處 5 年以下有期徒刑、拘役或科或併科 50 萬元以
下罰金。
以前項方法得財產上不法之利益或使第三人得之者，亦同。
前二項之未遂犯罰之。
中華民國刑法第339條之4
犯第 339 條詐欺罪而有下列情形之一者，處 1 年以上 7 年以
下有期徒刑，得併科 1 百萬元以下罰金：
一、冒用政府機關或公務員名義犯之。
二、三人以上共同犯之。
三、以廣播電視、電子通訊、網際網路或其他媒體等傳播工具，
    對公眾散布而犯之。
前項之未遂犯罰之。
洗錢防制法第2條
本法所稱洗錢，指下列行為：
一、意圖掩飾或隱匿特定犯罪所得來源，或使他人逃避刑事追訴
    ，而移轉或變更特定犯罪所得。
二、掩飾或隱匿特定犯罪所得之本質、來源、去向、所在、所有
    權、處分權或其他權益者。
三、收受、持有或使用他人之特定犯罪所得。
洗錢防制法第14條
有第二條各款所列洗錢行為者，處 7 年以下有期徒刑，併科新
臺幣 5 百萬元以下罰金。
前項之未遂犯罰之。
前二項情形，不得科以超過其特定犯罪所定最重本刑之刑。
附表：
告訴人 詐騙方式 匯款/轉帳時間(依詐騙帳戶交易明細所示) 詐騙帳戶 詐騙金額(依詐騙帳戶交易明細所示) 提款車手 提款時間(依詐騙帳戶交易明細所示) 提款地點 提款金額(依詐騙帳戶交易明細所示) 鍾梓滎 不詳詐欺集團成員於110年12月4日18時23分前某時許，致電鍾梓滎並佯稱：鍾梓滎有某筆應收帳款出現簽收問題，是鍾梓滎須依指示操作匯款以取消錯誤扣款云云，致使鍾梓滎誤信為真，爰依指示匯款右列款項至右列帳戶。 110年12月4日18時23分許、同日時25分許、同日時32分許 郵局帳號000-00000000000000號帳戶（戶名：楊德慧） 新臺幣（下同）4萬9,981元、4萬9,985元、4萬9,982元 梁懷隆 110年12月4日18時48分許 國泰世華商業銀行永平分行（臺北市○○區○○○路000號）之自動櫃員機 2萬5元       黃家榮 110年12月4日18時50分許、同日時51分許、同日時52分許 興安郵局（臺北市○○區○○○路000號、212號）之自動櫃員機 6萬元、 6萬元、 1萬元